臺灣高等法院高雄分院刑事判決　　　　　　　　　　九十三年度上訴字第四號
　　上　訴　人
　　即　被　告　甲○○
　　選任辯護人　郭憲文律師
右上訴人因違反毒品危害防制條例案件，不服臺灣高雄地方法院九十二年度重訴字第
一號中華民國九十三年三月四日第一審判決（起訴案號：臺灣高雄地方法院檢察署九
十一年度偵字第二六二○七、二六三○五號），提起上訴，本院判決如左：
      主  文
原判決關於甲○○部分撤銷。
甲○○共同運輸第二級毒品，處有期徒刑柒年，褫奪公權肆年。
扣案之第二級毒品安非他命壹大包（驗前淨重玖捌壹點玖捌公克，驗後淨重玖捌壹點
玖肆公克），沒收銷燬之；扣案包裝毒品之包裝袋重肆拾陸公克、藍色手提袋壹個，
沒收之。
      事  實
一、甲○○因積欠綽號「阿來仔」之不詳年籍姓名成年男子新台幣〔下同〕六十萬元
    之債務，無力清償，明知安非他命為我國公告列為毒品危害防制條例第二條第二
    項之第二級毒品，不得非法持有、運輸，竟於九十一年十一月廿九日零時許，在
    台北地區某地受成年人「阿來仔」委託，由台北南下高雄為其拿取安非他命，運
    往桃園縣八德市○○路一家便利超商交予「阿來仔」，「阿來仔」即免除該六十
    萬元之債務；甲○○為求獲取六十萬元債務免除之利益，即與「阿來仔」謀議後
    ，共同基於運輸第二級毒品安非他命之犯意，先由「阿來仔」事先聯絡購買及交
    付安非他命之方式後，再由甲○○協同不知情之林思賢自台北松山機場共同搭機
    到高雄小港機場。二人旋於同日下午四時許，在高雄市小港區○○○路三號格上
    汽車租賃股份有限公司內租用車牌號碼ＹＹ〡四四八五號自小客車一部，即由林
    思賢駕駛該車搭載甲○○前往高雄市區。二人於九十一年十一月廿九日下午七時
    抵達高雄市○○區○○路一家小吃店用餐時，甲○○即以行動電話與楊喬琳取得
    連絡後，楊喬琳依約到達該店後，二人乃以跟車方式共同前往楊喬琳位於高雄市
    ○○○路一五三號十六樓之四租屋處。甲○○即隨同楊喬琳上樓，由楊喬琳交付
    安非他命一大包（驗前含袋毛重壹零貳柒點玖捌公克、淨重玖捌壹點玖捌公克、
    驗後淨重玖捌壹點玖肆公克，包裝重肆拾陸公克），甲○○將該安非他命裝置在
    隨身攜帶之側背之藍色手提袋內，旋下樓坐上林思賢所駕駛之自用小客車，欲依
    約定將毒品運輸至指定地點交付給「阿來仔」，同日下午八時許，林思賢駕駛該
    自用小客車行經高雄市○○路、十全路口時，為警攔檢查獲，當場在車內扣得第
    二級毒品安非他命一大包，並供出毒品來自楊喬琳，而循線前往楊喬琳位於高雄
    市○○○路一五三號十六樓之四住處查獲楊喬琳所有新台幣一百零一萬元、磅秤
    二台、行動電話四支、製模工具一組、碰模機一台、計算機一台、燒烤用酒精架
    一組、過濾毒品用過濾網一個、酒精燈一瓶、防毒口罩一個、空夾鏈袋一大包、
    液態安非命三大瓶、安非他命大中小包共三十二包，海洛因毒品共二十一包及楊
    喬琳所有華南銀行南高雄分行活期儲蓄存摺一本等物。
二、案經高雄市政府警察局報請台灣高雄地方法院檢察署檢察官偵查起訴。
      理  由
一、訊據上訴人即被告甲○○固坦承持有重達約一千多公克之安非他命為警查獲，惟
    矢口否認有何運輸毒品安非他命犯行，辯稱：毒品安非他命是伊以四十九萬元之
    代價向楊喬琳購買，預備供自己慢慢吸食之用，警詢中自白陳述是警察自己編造
    的，當時伊意識不清楚云云。
二、惟查：
  (一)右揭事實業據被告甲○○於警詢中坦承不諱，復於檢察官第一次偵查中坦承：「
    （毒品何人交給你？）『楊仔』交給我的，是『阿來仔』叫我下來高雄拿毒品，
    是『楊仔』交毒品給我帶到北部桃園八德鄉○○路某超商旁，就會有人去拿，因
    為我欠阿來錢，所以他說我幫他做事，就不用還錢。」等情（九十一年度偵字第
    二六三○五號卷第五頁後面），並有前開白色晶体狀物品一大包扣案可佐；被告
    上開自白究有無「出於強暴、脅迫、利誘、詐欺、違法羈押或其他不正之方法」
    ，自有先予究明之必要。參以，(1)被告甲○○於警詢中，分別於九十一年十一月
    二十九日二十時至二十時五十分止及九十一年十一月三十日七時至七時五十分止
    ，製作二份筆錄，該二份於警詢中製作筆錄時之錄音帶，經原審法院勘驗後，咸
    認錄音帶之內容與警詢筆錄一致，音質清晰，且為一問一答之連續詢問，並全程
    連續錄音，詢問過程員警詢問態度良好，耐心詳細詢問，併予被告充分回答思考
    之時間，受詢問人甲○○語氣平穩，並無情緒不穩等異樣，而受詢問人詢問過程
    中，對所經歷過之時事均可以即時清晰回答問題，筆錄製作均保持連續錄音之狀
    態，且詢問完畢，提示給被受詢問人詳閱後始簽名，第二份員警並感謝被告可以
    充分配合警方致順利偵破楊喬琳之毒品案，第二份筆錄製作過程有提示在楊喬琳
    處所所扣押之扣押物品清單並提示後曉諭被告甲○○確認無誤後依清單內容朗讀
    一遍無誤等情，有九十三年一月十五日勘驗筆錄一份在卷可攷。該甲○○第一次
    警詢筆錄經本院再次勘驗，勘驗結果為：警訊筆錄警方人員所訊問事項與警訊所
    載內容相符，並且採用一問一答的方式訊問，而且是當場訊問當場製作，且有連
    續錄音，錄音中被告並且承認是受綽號「阿來仔」所託去拿安非他命，有本院九
    十三年五月三十一日準備程序筆錄可參。(2)證人即負責訊問被告筆錄之警員林啟
    源於本院審理中證稱：「當時製作筆錄是一般製作的方式，以一問一答的方式製
    作，當時被告的精神已經很好。」，「筆錄內容都是被告的陳述，就運輸毒品的
    情節都是被告自己供述的，製作筆錄時並沒有對被告有任何不當行為，筆錄並不
    是如被告陳述是製作好筆錄才由被告陳述照念。」等語，亦證明警訊筆錄係依被
    告自由意志之陳述而為製作。(3)證人林思賢雖於原審法院審理證稱：警詢筆錄是
    警察拿紙給我們照著念云云，惟查，證人於警詢時陳稱：駕駛該自小客車〔ＹＹ
    〡四四八五號〕是在高雄市小港區○○○路三號格上汽車租賃股份有限公司租賃
    ，由甲○○刷卡等語，經警查證後，有格上汽車租賃股份有限公司之甲○○刷卡
    簽帳單及汽車出租單各一紙附於警訊卷內可稽，再者，證人於警詢時陳稱：伊身
    上扣得之二小包安非他命是九十一年十一月二十九日下午七時左右，在三民區○
    ○路一家小吃店與甲○○吃飯時，甲○○寄放在他那裡等語，而與其在原審法院
    交互詰問證稱：甲○○在吃飯時交給我二小包安非他命等語相符，足徵警察是依
    據其等之供述情節，再進一步作查證，而證人前後在警詢時供述之情節，亦與在
    本院交互詰問時證述有關與甲○○南下高雄之時、地、經過情形等過程均大致相
    符，顯認證人在警詢中製作之筆錄，並非是由警察編造或非出於自由意志陳述甚
    明，是證人此部分所為證詞顯係事後附和被告甲○○前揭「警詢中自白陳述是警
    察自己編造的」之辯詞，不足採信，實難為有利被告之認定。
  (二)綜上所述，被告甲○○於警詢中所供述之內容乃出於任意、自由陳述已明，被告
    所為非出於自由意志之抗辯，核與事實不符，不足採信。
三、被告雖又辯稱：毒品安非他命是當日伊以四十九萬元之代價向楊喬琳購買來的云
    云；並提出蔡曉萍所有上海商業儲蓄銀行0000000號帳號內自九十一年十
    一月五日到九十一年十一月二十日共四十九萬元之提款明細附卷為證；惟查，證
    人林思賢於原審法院交互詰問時證稱：甲○○跟我一起到高雄期間，有看到他身
    上有壹個包包、手機。藍色或黑的袋子。他吃飯的時候交給我兩小包。我們先吃
    飯，吃飯的時候有人來找他，他在吃飯的時候交給我兩小包安非他命。我們吃完
    飯才去大樓。又「（審判長問：甲○○從台北到高雄有無告訴你他帶多少錢？）
    答：沒有。（問：從高雄到台北甲○○如何付款？）答：買機票的時候我不知道
    。我知道租車的時候是用刷卡。問：有無看到他身上或皮包帶很多錢？答：沒有
    看到等語；足徵證人林思賢與甲○○自台北南下高雄時，甲○○既僅持有一個藍
    色手提袋（業經扣案）及手機，而四十九萬元非一筆小數目，在甲○○一路購買
    機票、租車、吃飯等需打開提袋付款時，在一旁之林思賢竟未曾看見有四十九萬
    元之現鈔，是被告甲○○當日是否真有攜帶四十九萬元南下即屬可疑？再被告甲
    ○○為警臨檢查獲製作筆錄完成後，隨即配合警察於翌日〔三十日〕二時許，前
    往高雄市○○○路一五三號十六樓之四楊喬琳租屋內破獲楊喬琳持有如事實欄所
    載之第一級毒品海洛因、第二級毒品安非他命成品、半成品、製造及施用毒品等
    器具，惟並未查扣其向楊喬琳交易之四十九萬元〔雖另扣得一百零一萬元，然該
    款係同案被告乙進貴所有轉借給楊喬琳之借款；此有同案被告乙進貴之證言可證
    ），綜合上情，被告前開所辯四十九萬元代價向楊喬琳買入毒品安非他命云云，
    顯難採信；而毒品之買賣交易，需受刑罰之重懲，自亟須隱密、快速、安全。
    故通常買受大量毒品之現金，不致於分多次提領，而置於家中備用，徒增保管及
    安全之困擾，是被告果真已有交易之對象，又豈會以長達十五日之時間分次提領
    四十九萬元現款備用？且以帳戶內之存款明細觀之，提領後結餘金額僅餘一萬餘
    元，如果被告真是為購買毒品供己施用，豈會不思自己之財力狀況、家庭負擔及
    需求量，竟以帳戶內之全部現款一次購入重達一公斤之安非他命，留供日後之自
    行慢慢施用？再者，被告甲○○經送觀察勒戒後，並無繼續施用毒品傾向，有被
    告刑案資料查註紀錄表附卷可稽，顯見被告尚無成癮性，其施用毒品安非他命之
    用量自屬微量，是所辯以大筆金額一次夠入重達一公斤之安非他命供己施用云云
    ，顯違常情，實難採信；是亦難以被告提出由其妻帳戶內陸續提領現款即為有利
    被告之認定，至為灼然。
四、扣案白色晶体狀物品一大包經送內政部警政署刑事警察局鑑驗，確係第二級毒品
    甲基安非他命無訛（驗前含袋毛重壹零貳柒點玖捌公克、淨重玖捌壹點玖捌公克
    、驗後淨重玖捌壹點玖肆公克，包裝重肆拾陸公克），有該局九十十二年三月十
    日刑鑑字第0910329717號檢驗通知書一紙附卷可證，暨被告所持有藍色手提包一
    只扣案及高雄市警察局搜索及扣押筆錄、相片三張、汽車出租單一紙等附卷可佐
    。綜上，本件被告於警訊及偵查中第一次偵訊筆錄所為自白，顯與事實相符，事
    證明確，被告犯行已堪認定，應依法論科。
五、按被告行為後，於九十二年七月九日修正公布之毒品危害防制條例業於九十三年
    一月九日起生效，查本案係該條例修正施行前繫屬之運輸第二級毒品案件，與修
    正後第四條第二項關於運輸第二級毒品罪處罰之規定，於修正前、後之刑度並無
    不同，不生新法或舊法較有利於行為人之問題，依該條例第三十五條第一項第三
    款規定，自應適用新修正條例之規定論處，合先敘明。故核被告所為，係犯修正
    後之毒品危害防制條例第四條第二項之運輸第二級毒品罪，其持有第二級毒品安
    非他命低度行為，為其運輸之高度行為所吸收，不另論罪。被告與「阿來仔」之
    不詳姓名年籍成年人間，事前謀議，委由被告甲○○實施，二人間有犯意之聯絡
    ，為共謀共同正犯。又按犯毒品危害防制條例第四條第二項之運輸第二級毒品罪
    ，供出毒品來源，因而破獲者，得減輕其刑，毒品危害防制條例第十七條定有明
    文，凡觸犯該條所列舉之罪者，據實指陳其毒品由來之人或地，並因而破案查獲
    者，即符合該條得減輕其刑之規定；又所謂供出毒品來源（按毒品危害防制條例
    雖於九十二年七月九日修正，然修正前第十七條規定與修正後毒品危害防制條例
    第十七條規定「供出毒品來源，因而破獲者，得減輕其刑」均相同），係指具體
    供出上游之毒品來源以防止毒品蔓延而言，如此即符維護國民身心健康之立法意
    旨，被告經查獲後，已供出提供毒品安非他命來源之楊喬琳，警察亦因而破獲楊
    喬琳位於高雄市○○○路一五三號十六樓之四住處取出一百零一萬元、磅秤二台
    、行動電話四支、製模工具一組、碰模機一台、計算機一台、燒烤用酒精架一組
    、過濾毒品用過濾網一個、酒精燈一瓶、防毒口罩一個、空夾鏈袋一大包、液態
    命三大瓶、安非他命大中小包共三十二包，海洛因毒品共二十一包及楊喬琳所有
    華南銀行南高雄分行活期儲蓄存摺一本等物，並經員警張顧飄即保安大隊二中隊
    分隊長到庭證述屬實。是被告顯符合前開法條減刑之要件，自應依上開規定減輕
    其刑。
六、原審據以論罪科刑，固非無見。惟查(一)被告與阿來仔間有共犯關係，已如前述，
    原判決就此部分漏未認定，尚有未洽。(二)放置毒品安非他命之包裝袋，係供持有
    、販賣、運輸毒品所用之物，並非毒品本身，應適用毒品危害防制條例第十九條
    第一項之規定沒收（見最高法院九十三年度台上字第一九四○號判決），原判決
    就包裝袋部份，併依毒品危害防制條例第十八條第一項前段宣告沒收併銷燬之，
    亦有未洽。被告上訴意旨，仍執前詞，否認犯罪，指摘原判決不當，雖無理由，
    但原判決既有上開可議之處，自仍應由本院將原判決關於甲○○部分撤銷改判。
    爰審酌被告僅因經濟拮据，對所積欠「阿來仔」之男子債款無力清償，即應允運
    輸安非他命，且運輸之安非他命，數量龐大，若因之流入市面，勢將危害眾多人
    之身體健康及社會之安寧秩序，對於國家社會戕害甚鉅，惟念及毒品安非他命尚
    未流入市面造成實際危害，且係為能因之免除債務，及犯後一度坦認犯行並供出
    毒品來源而偵破等一切情狀，酌情量處如主文第二項所示之刑。又依其所犯運輸
    第二級毒品罪之性質，認有褫奪公權之必要，爰併依刑法第三十七條第二項規定
    宣告褫奪公權四年。扣案之毒品安非他命一大包〔驗前淨重九八一點九八公克，
    驗後淨重玖捌壹點玖肆公克），應依毒品危害防制條例地十八條第一項前段規定
    宣告沒收並銷燬之。至同案扣押包裝毒品之包裝袋重四十六公克，係共犯『阿來
    仔』所有，供運輸毒品犯罪所用之物，依同條例第十九條第一項之規定沒收。另
    因鑑驗耗損之毒品安非他命業已滅失，自無庸宣告沒收銷燬；扣案之藍色手提袋
    一只，為被告所有，且為供其運輸毒品使用之工具，該提袋應依毒品危害防制條
    例第十九條第一項宣告沒收。
據上論結，應依刑事訴訟法第三百六十九條第一項前段、第三百六十四條、第二百九
十九條第一項前段，毒品危害防制條例第四條第二項、第十七條、第十八條第一項前
段、第十九條第一項，刑法第十一條、第二十八條、第三十七條第二項，判決如主文
。
本案經檢察官周章欽到庭執行職務。
中      華    民      國    九十三    年      七      月      一      日
                              臺灣高等法院高雄分院刑事第九庭
                                  審判長法官  張明松
                                        法官  郭玫利
                                        法官  任森銓
右正本證明與原本無異。
如不服本判決應於收受本判決後十日內向本院提出上訴書狀，其未述上訴理由者，
並得於提起上訴後十日內向本院補提理由書狀（均須按他造當事人之人數附繕本)「
切勿逕送上級法院」。
                                      書記官  蘇恒仁
中      華      民      國    九十三    年      七      月      一      日
附錄：本判決論罪科刑法條：
毒品危害防制條例第四條第二項
製造、運輸、販賣第二級毒品者，處無期徒刑或七年以上有期徒刑，得併科新臺幣七
百萬元以下罰金。
